【裁判字號】    88,訴,409
【裁判日期】    890717
【裁判案由】    損害賠償
【裁判全文】
臺灣基隆地方法院民事判決  八十八年訴字第四○九號
    原      告  丙○○
    訴訟代理人  戊○○
                己○○
    兼右一人
    法定代理人  戊○○      住.
    被      告  甲○○      住台北縣瑞芳鎮○○○路瑞興新十二巷十四號
    訴訟代理人  丁○○      住.
    被      告  乙○○      住台北縣瑞芳鎮○○○路瑞興新村二十二巷十號三樓
右當事人間，請求損害賠償事件，本院判決如左：
    主    文
被告甲○○應給付原告戊○○新台幣壹拾玖萬柒仟零貳拾肆元，及八十八年八月七日
自起至清償日止按年息百分之五計算之利息。
被告甲○○應給付原告丙○○新台幣壹拾伍萬壹仟佰捌拾貳元，及自八十八年八月
七日起至清償日止按年息百分之五計算之利息。
被告甲○○應給付原告己○○新台幣肆萬貳仟佰壹拾元，及自八十八年八月七日起
至清償日止按年息百分之五計算之利息。
原告其餘之訴駁回。
訴訟費用由被告負擔三分之一；餘由原告戊○○負擔三分之一、原告丙○○負擔六分
之一、原告己○○負擔六分之一。
    事    實
甲、原告方面：
一、聲明：(一)被告甲○○、乙○○應共同給付原告戊○○新台幣柒拾貳萬陸仟陸佰
    伍拾肆元、共同給付原告丙○○新台幣貳拾捌萬零佰肆拾貳元、共同給付原告
    己○○新台幣貳拾萬零肆仟捌佰肆拾元，及自訴狀繕本送達之習日起至清償日
    按年息百分之五計算之利息；(二)訴訟費用由被告共同負擔。
二、陳述：
  (一)被告甲○○、乙○○等二人為姻親關係，於八十八年三且二十七日下午六時許
      ，被告二人一起開車外出喝酒，雖然是由被告甲○○酒醉駕駛車號ＦＣ─七八
      五九號自用小客車，沿瑞八公路由基隆市八堵區至台北縣瑞芳鎮方向行使，行
      經台北縣瑞芳鎮○○路瑞八公路七．三公里處未注意在有行車分向線之路段不
      得駛入來車之車道內，竟疏未注意，貿然越過分向限制線行駛，致與迎面直行
      在對向由原告戊○○駕駛內載己○○及丙○○之車號ＨＭ─五七六五號自小客
      車相撞，造成戊○○駕駛之自小客車車頭全毀、並致原告己○○受有額頭擦傷
      及裂傷、戊○○受有頭部外傷合併右眼眶處撕裂傷、胸腹部挫傷及右足挫傷合
      併骨折、丙○○受有小腸穿孔之傷害，被告甲○○刑事傷害部分業經本院以八
      十八年度交易字第五七號刑事判處被告甲○○有期徒刑七月在案。
  (二)案發當天，被告甲○○、乙○○三人一起開車外出喝酒，雖說駕駛人為被告甲○○，但車號ＦＣ─七八五九號自用小客車之車主為被告乙○○，其應知開車
      不喝酒、酒後不開車之道理，竟與被告甲○○一同喝酒，並由酒醉之甲○○駕
      駛，顯然疏於注意，故其與車禍事故間亦有相當之因果關係，故被告乙○○亦
      須對此侵權行為負連帶賠償責任。
  (三)原告丙○○、戊○○、己○○受傷後，共計所受之損害計算如下：
      (１)車輛損害費用總計新台幣（下同）十二萬二千元，即車輛估修費用九千五
          百元、車輛拖吊費二千五百元、車輛價值損失十一萬元（系爭車輛至四元
          一九九九年之殘餘價值約為十五萬元，因此次車禍事故致原告僅以四萬元
          賣出，故所受之車輛價值損失為十一萬元）。
      (２)醫藥費用部分，原告丙○○共計支出三萬二千三百四十二元、原告戊○○
          共計支出四千六百五十四元、原告己○○計支出四千八百四十元。
      (３)財產收入之損失，原告戊○○部分，自八十八年三月二十七日發生車禍起
          即沒有收入，迄至同年八月二十三日才恢復上班，約計四個月不能工作，
          原告每月收入為十萬元，因受傷而損失收入合計為四十萬元；原告丙○○
          部分，因其經營服飾店，每月店租為二萬四千元，其自車禍受傷迄至恢復
          營業約二個月時間無法開店，卻仍需支出租金，故其財產收入之損失即為
          四萬八千元。
      (４)精神慰藉金部分，原告戊○○因身體受傷，傷及足部及面部，精神肉體所
          受痛苦甚大，故請求非財產上損害金額二十萬元；原告丙○○因此次車禍
          致其手術傷口長達二十公分，所受精神之傷害難以言喻，故請求非財產上
          之損害金額亦為二十萬元；至原告己○○年僅十二歲，即在額頭上留下永
          久之傷痕，情何以堪，其精神上之慰藉金亦求償二十萬元。
    右述各項損害，均係被告甲○○、乙○○等二人共同不法侵害所生之結果，其對
    於原告自應負連帶賠償責任，為此提起本件訴訟。
三、證據：提出房屋租賃契約書、車輛拖吊費、估價費發票、益寬汽車修護廠修復明
    細表、友聯產物保險股份有限公司汽車保險單、買賣合約書各一份，國立台灣大
    學醫學院附設醫院醫療費用收據二十四紙、瑞芳醫院醫療費用收據五紙、其他醫
    療器材費用五紙、原告戊○○八十七年之扣繳憑單一份為證。
乙、被告乙○○：
一、聲明：駁回原告之訴。
二、陳述：八十八年三且二十七日下午六時許，因酒醉所以由被告乙○○開車，並不
    當天車禍之詳細經過，雖然車號ＦＣ─七八五九號自用小客車為其所有，但肇事
    時並非由其本人駕駛，故對於原告等人應不負賠償責任等語。
丙、被告甲○○：
一、聲明：駁回原告之訴。
二、陳述：八十八年三且二十七日下午六時許，有喝一些酒，駕駛車號ＦＣ─七八五
    九號自用小客車，沿瑞八公路由基隆市八堵區至台北縣瑞芳鎮方向行使，行經台
    北縣瑞芳鎮○○路瑞八公路七．三公里處未注意致與迎面直行在對向由原告戊○○駕駛車號ＨＭ─五七六五號自小客車相撞，惟原告駕駛時時速如果僅有四十公
    里，應不致造成如此重大之損害，所以原告對此件車禍肇事應與有過失，又原告
    所請求之車損部分，金額顯然與市值不符等語。
丁、本院依職權函詢群光電子股份有限公司、調閱本院八十八年度交易字第五七號刑
    事案卷、並囑託台北縣車輛行車事故鑑定委員會鑑定本件肇事責任。
    理    由
甲、程序部分
一、本件被告乙○○經合法通知，未於最後言詞辯論期日到場，核無民事訴訟法第三
    百八十六條所列各款情形，爰依原告之聲請，由其一造辯論而為判決。
二、按訴狀送達後，原告不得將原訴變更或追加他訴，但經被告同意或擴張減縮應受
    判決事項之聲明者，不在此限，民事訴訟法第第三百五十六條第一項第一款、第
    三款定有明文。經查，本件原告三人原就醫療費用共同請求十一萬二千三百元、
    財產收入損失三十五萬六千二百元及精神慰撫金三十萬元；嗣於訴訟進行中，依
    實際損害部分擴張或減縮或追加訴之聲明，就車輛損害部分，追加請求為十二萬
    二千元；就醫藥費用部分，分別擴張請求原告丙○○為三萬二千三百四十二元、
    原告戊○○為四千六百五十四元、原告己○○為四千八百四十元；就財產收入之
    損失，擴張請求原告戊○○四十萬元、原告丙○○二萬四千元；就精神慰藉金部
    分，分別均擴張請求各二十萬元，依前揭法條所示，且經被告二人同意，應予准
    許。
乙、實體部分
一、本件原告主張：被告於八十八年三月二十七日下午六時許，行經台北縣瑞芳鎮○○路瑞八公路七．三公里處，竟疏未注意，與對向車道迎面直行由原告戊○○駕
    駛內載己○○及丙○○之自小客車相撞，造成戊○○駕駛之自小客車車頭全毀、
    並致原告己○○受有額頭擦傷及裂傷、戊○○受有頭部外傷合併右眼眶處撕裂傷
    、胸腹部挫傷及右足挫傷合併骨折、丙○○受有小腸穿孔之傷害，被告甲○○刑
    事傷害部分業經本院以傷害罪名判處被告甲○○有期徒刑七月之事實，業據原告
    提出本院八十八年度交易字第五七號刑事判決書、房屋租賃契約書、車輛拖吊費
    、估價費發票、益寬汽車修護廠修復明細表、友聯產物保險股份有限公司汽車保
    險單、買賣合約書各一份，國立台灣大學醫學院附設醫院醫療費用收據二十四紙
    、瑞芳醫院醫療費用收據五紙、其他醫療器材費用五紙、原告戊○○八十七年之
    扣繳憑單一份為證。
二、被告甲○○固不否認因酒後駕車以致發生交通事故，惟辯稱：原告戊○○稱其駕
    車時速僅有四十公里應不實在，否則不會造成如此重大之車禍事故，故原告戊○○對本件車禍應與有過失，且事後曾想與原告和解，但原告所請求之損害金額過
    高，更無結果等語置辯。被告乙○○則辯稱：車號ＦＣ─七八五九號自用小客車
    固為其所有，但當天因酒醉並未開車，肇事時是由甲○○駕駛，一直到肇事後才
    酒醒等語置辯。
三、經查，被告甲○○酒醉駕車不法侵害原告之身體，業據原告提出相關醫療費用收
    據為證，復為被告甲○○所不爭執，並經本院調閱本院八十八年度交易字第五七
    號刑事案卷核閱屬實。至原告甲○○辯稱：原告戊○○就本件車禍事故亦與有過
    失云云，固據原告戊○○否認，經本院囑託台北縣車輛行車事故鑑定委員會鑑定
    肇事責任之結果，亦認為係被告甲○○酒醉在劃有分向限制線路段駛入來車道為
    肇事之主因，是被告甲○○前開所辯，即屬無據，無足憑採，原告前開主張堪信
    屬實。原告復主張車號ＦＣ─七八五九號自用小客車之車主為被告乙○○，竟於
    酒後將車交由酒醉之甲○○駕駛，顯然疏於注意，故其與車禍事故間亦有相當之
    因果關係云云，惟查，被告乙○○未於最後言詞辯論期日到場，惟據其先前到院
    之陳述固否認其為侵權行為之行為人，應不負擔相關之民事責任等語置辯。按連
    帶債務者，以法律有規定或債務人明示對於債權人各負全部給付之責任時始成立
    。被告乙○○固為車號ＦＣ─七八五九號自用小客車之車主，惟依相關之法令規
    定並無車主應與駕駛人連帶負擔民事賠償之規定，亦未明示願與被告甲○○連帶
    負擔民事賠償責任，是被告二人間應無成立連帶賠償之責任；再者，被告並非本
    件交通事故之駕駛人，與原告三人間之傷害結果間，自無因果關係，亦未違反保
    護他人之法律，尚難僅以喝酒不開車、開車不喝酒之政策宣導遽為認定被告乙○○亦有過失，原告前開主張復未舉他證以實其說，難信屬實，從而原告請求被告
    乙○○應負共同之連帶責任，依法無據，不應准許。
四、原告請求被告賠償費用，是否應予准許，分述為次：
  (一)醫療費用部分：
      (１)原告戊○○四千六百五十四元部分；查其中診斷及證明書費一百元、掛號
          證費三十元，並非治療上之支付，均不應准許。其餘醫療費四千五百二十
          四元依原告所受傷害及各收據載明治療費別，自屬治療上之必要費用，應
          由被告甲○○賠償原告。
      (２)原告丙○○三萬二千三百四十二元部分：查其中診斷及證明書費一百元、
          證書費三百二十元、並非治療上之支付；又購買醫療用品部分分別為三十
          元、二百八十元及二百三十元，並無醫師證明屬必要之治療費用，均不應
          准許。其餘醫療費三萬一千三百八十二元，依原告告所受傷害及各收據載
          明治療費別，自屬治療上之必要費用，應由被告甲○○賠償原告。
      (３)原告己○○四千八百四十元部分：查其中診斷及證明書費一百元、掛號證
          費三十元、證明書費一百六十元並非治療上之支付；又購買醫療用品部分
          分別為一百一十元、一百一十元、三百三十元、八百五十元、二百二十元
          ，並無醫師證明屬必要之治療費用，均不應准許。其餘醫療費二千三百一
          十元，依原告告所受傷害及各收據載明治療費別，自屬治療上之必要費用
          ，應由被告甲○○賠償原告。
  (二)工作損害金部分：
      (１)原告戊○○主張受傷後，自八十八年三月二十七日起至同年八月二十三日
          止，近五個月不能工作，而原告平均月收人為十萬元，請求賠償四十萬元
          之工作損失等情，業據原告戊○○提出八十七年之所得扣繳憑單為證，惟
          經本院依職權函詢扣繳憑單所載之群光電子股份有限公司結果，原告韓正
          山於車禍前之八十八年三月二十日即已離職，有該公司八十九年五月二十
          四日出具之群法字第○五○一號函在卷可參，是原告戊○○請求被告賠償
          此期間內之損失，雖提出八十七年之扣繳憑單為據，惟並未舉證證明受傷
          期間八十八年三月至同年八月月間之工作損失，其前開請求，自難准許。
      (２)原告丙○○主張其經營服飾店，於受傷約二個月期間，無法開店營業，惟
          仍需支付店租每月二萬四千元，故請求工作損失四萬八千元等情，回據原
          告提出租賃契約一份為據。惟查，依原告提出之租賃契約內容，並未記載
          租賃物係供店面使用，且原告於八十九年四月三十九日當庭提出之名片上
          係記載原告丙○○為美容顧問，並未記載經營之處所的事實，業據本院當
          庭勘驗屬實，是原告丙○○主張之工作損失，並無其他證據可供憑參，其
          前開請求，亦無從准許。
  (三)精神慰籍金各二十萬元部分：查原告己○○受有額頭擦傷及裂傷、戊○○受有
      頭部外傷合併右眼眶處撕裂傷、胸腹部挫傷及右足挫傷合併骨折、丙○○受有
      小腸穿孔之傷害，肉體、精神受極大痛苦，本院斟酌實際情況，及兩造之身分
      、地位，原告丙○○、戊○○、己○○三人各請求二十萬元，自嫌過高，應分
      別予核減原告丙○○為十二萬元、原告戊○○八萬元、原告己○○四萬元，方
      屬公允，逾此數額之請求，為無理由。
  (四)車輛損害十二萬二千元部分：按物被毀損時，被害人除得依民法第一百九十六
      條請求賠償外，並不排除民法第二百十三條至第二百十五條之適用，依民法第
      一百九十六條請求賠償物被損而減少之價額，得以修復費用為估定標準，僅以
      必要者為限，被害人如能證明其物因毀損而減少之價額，超過必要之修復費用
      時，就其差額仍得請求賠償。原告戊○○所有之車號ＨＭ─五七六五號自小客
      車，經被告甲○○撞擊後，未經修復即以四萬元賣予第三人，業據原告提出車
      輛拖吊費、估價費發票、益寬汽車修護廠修復明細表、友聯產物保險股份有限
      公司汽車保險單、買賣合約書各一份為據，其中車輛估修費用九千五百元，與
      原告請求物減少之價額無關；其餘依保險單記載原告戊○○所有之車號ＨＭ─
      五七六五號自小客車於八十八年間之價值約為十五萬元，車禍致原告僅以四萬
      元賣出，其物因毀損而減少之價額為十一萬元，車輛拖吊費用二千五百元為必
      要費用，應由被告甲○○賠償原告。
五、從而，原告戊○○請求被告甲○○應給付賠償金十九萬七千零二十四元（四五二
    四元┼八○○○○元┼一一二五○○元）、原告丙○○請求被告甲○○應給付賠
    償金十五萬一千三百八十二元（三八三八二元┼一二○○○○元）、原告己○○
    請求被告甲○○應給付賠償金四萬二千三百一十元（二三一○元十四○○○○元）
    ，及均自訴狀繕本送達被告甲○○之翌日即八十八年八月七日起按年息百分之五
    計算之法定利息，為有理由，應予准許，逾此部分之請求，即屬無據，應予駁回
    。至原告主張被告乙○○應負共同連帶責任云云，依法無據，應予駁回。
六、結論：本件原告之訴，為一部有理由，一部無理由，並依民事訴訟法第三百八十
    六條、第七十九條但書、第八十五條第一項但書，判決如主文。
中      華      民      國    八十九    年      七      月    十七    日
~B臺灣基隆地方法院民事庭
~B    法      官  何怡穎
右為判決正本係照原本作成。
對於本件判決如有不服，應於收受送達後廿日內向本院提出上訴書狀，上訴於台灣高
等法院，並按他造當事人之人數附具繕本。
中      華      民      國    八十九    年      七      月  二十一    日
~B    法院書記官  莊國南


司法院資訊處製作；財團法人民間司法改革基金會備份。
